【裁判字號】    98,消債更,459
【裁判日期】    980915
【裁判案由】    更生事件
【裁判全文】
臺灣臺中地方法院民事裁定           98年度消債更字第459號
    聲  請  人
    即  債務人  何瑾玟即何郁.
                          號2.
上列聲請人即債務人與債權人合作金庫商業銀行股份有限公司、
甲○（台灣）商業銀行股份有限公司、台北富邦商業銀行股份有
限公司、國泰世華商業銀行股份有限公司、渣打國際商業銀行股
份有限公司、香港商香港上海豐銀行股份有限公司、遠東國際
商業銀行股份有限公司、台新國際商業銀行股份有限公司、安泰
商業銀行股份有限公司、中國信託商業銀行股份有限公司、永豐
信用卡股份有限公司間消費者債務清理條例事件，債務人聲請更
生，本院裁定如下：
    主    文
債務人更生之聲請駁回。
聲請費用由債務人負擔。
    理    由
一、按債務人不能清償債務或有不能清償之虞者，得依本條例所
    定更生或清算程序，清理其債務，消費者債務清理條例第 3
    條定有明文。又聲請更生或清算不合程式或不備其他要件者
    ，法院應以裁定駁回之，復為同條例第 8條所明定。又更生
    制度之立法目的在使債務人於不能清償債務或有不能清償之
    虞時，透過此一制度，使全體債權人獲得公平之受償，並予
    債務人在經濟上有更生之機會，防止社會經濟發生混亂，並
    非使債務人恣意消費所造成之債務，任意轉嫁予債權人負擔
    。
二、本件聲請人即債務人聲請意旨略以：因聲請人之財產及收入
    不足以清償債務，前曾於95年 9月20日依照中華民國銀行公
    會會員辦理消費金融案件無擔保債務協商機制與金融機構成
    立協商，自95年9月起，分80期，利率0，且每月10日清償新
    台幣34,379元，惟因聲請人每月薪資僅約35,000元，在扣除
    自己生活必要費用後，實無法依協商條件履行，於97年 3月
    起毀諾，故聲請人無力繼續履行原協商條件，顯係因非可歸
    責於己之事由致履行有重大困難，爰請求准予裁定開始更生
    生活等語。
三、查債務人陳報之無擔保債務總額為 2,138,510元｛另有保證
    債務約 400,000元（主債務人為其前夫羅世維97年7月4日離
    婚），未列入｝，又據其陳報之每月必要生活支出 (含扶養
    費)共計 31,177元；其固定收入為任職於翔揚派遣公司每月
    17,000元，有其在薪資單在卷可考。而債務人所提之更生草
    案債務人願分6年72期，每月1期3,000元，共計216,000元，
    清償比例僅為10.10%。依此債務人之收入已不足支付其日常
    生活支出，縱使債權人可決其更生方案，然其更生方案又無
    履行可能，法院仍應不認可更生方案。從而，依上開說明，
    聲請人之聲請更生，於更生程序之進行僅在浪費社會資源，
    債務人之請求即屬欠缺程序保護之正當性。
四、次查，依債權人所提出之債務人消費明細觀之，債務人之消
    費態樣為餐廳（東京都日式百匯餐廳、白沙灣海岸休閒美食
    、天香回味、風野人文咖啡茶集、吉普賽啤酒屋、幸運草風
    城松屋、加繪食品公司、尊煌古藝餐廳、曾記麻糬、祥園餐
    廳、楓榮小館、外蒙古餐飲事業、京都日式餐飲、鮮饗大酒
    樓、伯菇園、紅舍泰式料理、阿秋大肥鵝、高雄金典酒店）
    、童裝服飾（營養銀行95年 2月15日11,200元、95年6月3日
    12,000元、WHY AND 1/2 、伊蕾名店、家佳皮鞋、麗嬰房、
    BEST PALS百事特）、 其他（潤泰創新國際公司、全方位企
    業社、普來利實業）、百貨（新光三越百貨、崇光新竹店、
    崇光中壢店、新竹FE21'Meg大遠百、台灣永旺百貨、廣三崇
    光百貨、中興百貨、遠東百貨、新竹風城、大江國際購物中
    心、新小天地婦幼百貨行）、信用貸款（92年11月30日188,
    600元、93年2月9日187,200元、93年5月26日210,000元、93
    年10月14日300,000元、93年12月27日210,000元、94年6月1
    日650,000元、95年3月7日300,000元）、預借現金（93年8
    月23日60,000元、93年9月6日65,000元、93年11月25日79,0
    00元、94年2月14日50,200元）、娛樂（好樂迪7,187元、兆
    豐花蓮牧場、溪頭境廬渡假山莊、花蓮觀光糖廠、知本富野
    國際渡假飯店、卓爾登溫泉 SPA養生會館）、美容（千玉美
    容工作室、丰采創意髮型）、煙酒（台灣菸酒綠珍分館）、
    銀樓（金寶山銀樓、金瑞茂銀樓）、代償債務（93年 6月25
    日 520,000元）、電視購物（東森購物）、電器（台灣泰一
    電器、燦坤3C）、通信（正鋒通信工程行10,300元）等（小
    額未列計），此有債權人提出之消費帳明細附卷可稽。依此
    債務人之消費已然逾越一般人生活水準，而非屬日常生活所
    需，而達奢侈、浪費之程度；茲債務人依消費者債務清理條
    例更生之規定，欲將其恣意消費所造成之債務，任意轉嫁予
    債權人負擔，揆諸前引說明亦與本條例之立法目的有違，其
    請求亦屬欠缺權利保護之必要。矧，債務人之消費態樣既如
    前述，核與消費者債務清理條例第134條第4款所稱：「浪費
    、賭博或其他投機行為，致財產顯然減少或負擔過重之債務
    」等不免責事由相當。再債權人具狀陳報消費明細帳時，亦
    表明反對債務人之更生聲請，顯見本件縱令進入更生程序，
    亦將因其更生方案無法獲致債權人會議通過或法院認可而宣
    告清算，徒增程序勞費，毫無實益。
五、綜上所述，債務人之請求顯欠缺保護之必要，揆諸首引法條
    規定，應駁回之；爰依消費者債務清理條例第8條、第15條
    、民事訴訟法第95條、第78條裁定如主文。
中    華    民    國    98    年    9     月    15    日
                  民事庭法  官  顏世傑
上為正本係照原本作成。
如不服本裁定，應於裁定送達後10日內，以書狀向本院提出抗告
，並繳納抗告費新臺幣1000元。
中    華    民    國    98    年    9     月    15    日
                        書記官  楊媛筑


司法院資訊處製作；財團法人民間司法改革基金會備份。
